臺灣新北地方法院刑事判決
                                    111年度金訴字第617號
公  訴  人  臺灣新北地方檢察署檢察官
被      告  葉彥廷


上列被告因違反洗錢防制法等案件，經檢察官提起公訴（111 年
度偵字第8862號、第13136 號），因被告於準備程序中就被訴事
實為有罪之陳述，經本院告知簡式審判程序之旨，並聽取當事人
之意見後，裁定行簡式審判程序審理，判決如下：
    主  文
葉彥廷犯三人以上共同詐欺取財罪，處有期徒刑壹年壹月，未扣
案之犯罪所得新臺幣肆仟元沒收，於全部或一部不能沒收或不宜
執行沒收時，追徵其價額。又犯三人以上共同詐欺取財未遂罪，
處有期徒刑柒月。應執行有期徒刑壹年貳月。
　　事  實
一、葉彥廷依其智識程度及社會生活經驗，可知悉在一般正常情
    況下，有使用帳戶收受、提領款項需求之人，概均會以自己
    之帳戶進出，以避免假手他人帳戶之風險或爭議，實無委由
    他人提供帳戶收受及提領款項後，再予轉交之必要，其可預
    見他人承諾給予提供帳戶者及代為提領款項者之報酬，顯不
    合乎常情，渠等所為極有可能係詐欺集團為收取詐欺所得款
    項，而使用人頭帳戶、領款車手隱匿詐欺所得來源、使他人
    逃避刑事追訴而移轉、隱匿詐欺所得之去向、所在，然因貪
    圖報酬，竟仍抱持縱上開情節屬實亦不違背其本意之不確定
    故意，於民國110 年1 月5 日前某日起，提供其申設之玉山
    商業銀行帳號0000000000000 號（起訴書誤載為0000000000
    000 號）帳戶（下稱玉山銀行帳戶）、上海商業儲蓄銀行帳
    號00000000000000號帳戶（下稱上海商銀帳戶）予LINE通訊
    軟體暱稱「張雅婷」、「張智傑」及其他真實姓名年籍不詳
    之成年人所組成之詐欺集團使用，並擔任依「張智傑」指示
    領取詐欺所得款項，再將領取之款項轉交「張智傑」指定之
    人之工作，而與「張雅婷」、「張智傑」等詐欺集團成員共
    同基於洗錢及意圖為自己不法所有，三人以上共同詐欺取財
    之犯意聯絡，分別為下列犯行：
　㈠詐欺集團不詳成員於110 年1 月5 日14時20分許，假冒廖麗
    雲之姪子撥打電話予廖麗雲，佯稱因合夥做生意，急需周轉
    支付尾款云云，致廖麗雲陷於錯誤，於110 年1 月6 日10時
    57分許，臨櫃匯款新臺幣（下同）20萬元至上開玉山銀行帳
    戶內，旋由葉彥廷依「張智傑」之指示，於同（6 ）日12時
    20分許，在新北市○○區○○路0 段000 號「玉山商業銀行樹林
    分行」，臨櫃提領20萬元，復於同（6 ）日12時30分許，至
    該銀行旁之肯德基內，抽取4,000 元作為報酬後，將剩餘款
    項（即19萬6,000 元）轉予「張智傑」指定之詐欺集團其餘
    成員，以此方法製造金流之斷點，致無從追查上揭犯罪所得
    之去向，而掩飾或隱匿該犯罪所得。
　㈡詐欺集團不詳成員於110 年1 月5 日19時許，假冒莊英敏之
    名義撥打電話予田相國，佯稱因故急需用錢云云，致田相國
    陷於錯誤，於110 年1 月6 日某時許，臨櫃匯款32萬元至上
    海商銀帳戶，惟因銀行行員察覺有異，經田相國向莊英敏確
    認為詐騙後，攔阻匯款而未遂。　　　　
二、案經廖麗雲、田相國訴由新北市政府警察局樹林分局報告臺
    灣新北地方檢察署（下稱新北地檢署）檢察官偵查起訴。
    理  由
一、本件被告葉彥廷所犯均係死刑、無期徒刑、最輕本刑為3 年
    以上有期徒刑以外之罪，其於準備程序中就被訴事實為有罪
    之陳述，經法官告知簡式審判程序之旨，並聽取公訴人、被
    告之意見後，本院認無不得或不宜改依簡式審判程序進行之
    情形，爰依刑事訴訟法第273 條之1 第1 項規定，經裁定進
    行簡式審判程序審理，則本案證據之調查，依刑事訴訟法第
    273 條之2 規定，自不受同法第159 條第1 項、第161 條之
    2 、第161 條之3 、第163 條之1 及第164 條至第170 條規
    定之限制，合先敘明。
二、上開犯罪事實，業據被告於本院準備程序及審理時均坦承不
    諱（見本院111 年度金訴字第617 號卷【下稱本院卷】第45
　　、52頁），並經證人即告訴人廖麗雲、田相國於警詢時證述
    明確（見新北地檢署110 年度偵字第26142 號偵查卷【下稱
    偵卷】第17至20頁），復有告訴人田相國提供之臺灣中小企
    業銀行匯款申請書影本、台灣中小企業銀行基隆分行帳號00
    000000000 號綜合活期儲蓄存款存摺封面及內頁影本、LINE
    通訊軟體對話紀錄翻拍照片、手機通話資料翻拍照片、玉山
    銀行集中管理部110 年8 月23日玉山個（集）字第11000691
    07號函及檢附之玉山銀行帳戶開戶資料、交易明細表、上海
    商業儲蓄銀行台北票據匯款處理中心110 年2 月1 日上票字
    第1100002429號函、上海商銀帳戶開戶資料及交易明細表等
    在卷可佐（見偵卷第27、33至43、65至74、91至94頁），足
    認被告上開任意性自白應與事實相符，堪以採信。從而，本
    案事證已臻明確，被告上開犯行均堪認定，應依法論科。
三、論罪科刑：
  ㈠核被告就事實欄一㈠部分，係犯刑法第339 條之4 第1 項第2 
    款之三人以上共同詐欺取財罪及洗錢防制法第14條第1 項之
    洗錢罪；就事實欄一㈡部分，係犯刑法第339 條之4 第2  項
    、第1 項第2 款之三人以上共同詐欺取財未遂罪。被告與「
    張雅婷」、「張智傑」及詐欺集團其他成員間，就本案犯行
    ，具有犯意聯絡及行為分擔，均為共同正犯。又被告就事實
    欄一㈠所示犯行，係以一行為同時觸犯三人以上共同詐欺取
    財罪及一般洗錢罪，為想像競合犯，應依刑法第55條規定，
    從一重論以三人以上共同詐欺取財罪。另刑法處罰之加重詐
    欺取財罪係侵害個人財產法益之犯罪，其罪數計算，依一般
    社會通念，應以被害人數、被害次數之多寡，決定其犯罪之
    罪數（最高法院108 年度台上字第274 號判決意旨參照）。
    被告所屬詐欺集團分別對告訴人廖麗雲、田相國行騙，使其
    等陷於錯誤而匯款，不僅犯罪對象不同，侵害法益各異，各
    次詐欺行為之時間、金額、匯入帳戶亦不相同，相互獨立，
    顯係基於各別犯意為之，應予分論併罰。
  ㈡被告就事實欄一㈡所示加重詐欺取財犯行部分，雖已著手詐騙
    告訴人田相國，惟因遭告訴人及銀行行員求證、攔阻而未能
    得逞，是被告該次行為雖已著手於加重詐欺取財行為之實行
    ，惟尚未將財物置於自己實力支配之下，其行為應屬未遂，
    爰依刑法第25條第2 項規定，按既遂犯之刑度減輕其刑。另
    按犯洗錢防制法第14條之罪，在偵查或審判中自白者，減輕
    其刑，洗錢防制法第16條第2 項定有明文；又想像競合犯係
    一行為觸犯數罪名，行為人犯罪行為侵害數法益皆成立犯罪
    ，僅因法律規定從一重處斷科刑，而成為科刑一罪而已，自
    應對行為人所犯各罪均予適度評價，始能對法益之侵害為正
    當之維護。因此法院於決定想像競合犯之處斷刑時，雖以其
    中最重罪名之法定刑作為裁量之準據，惟具體形成宣告刑時
    ，亦應將輕罪之刑罰合併評價。基此，除非輕罪中最輕本刑
    有較重於重罪之最輕本刑，而應適用刑法第55條但書規定重
    罪科刑之封鎖作用，須以輕罪之最輕本刑形成處斷刑之情形
    以外，則輕罪之減輕其刑事由若未形成處斷刑之外部性界限
    ，自得將之移入刑法第57條或第59條之科刑審酌事項內，列
    為是否酌量從輕量刑之考量因子。是法院倘依刑法第57條規
    定裁量宣告刑輕重時，一併具體審酌輕罪部分之量刑事由，
    應認其評價即已完足，尚無過度評價或評價不足之偏失（最
    高法院109 年度台上字第3936號判決意旨參照）。查被告於
    本院審理中自白事實欄一㈠所涉一般洗錢犯行，依上開規定
    原應減輕其刑，惟因想像競合犯之關係而從一重之三人以上
    共同詐欺取財罪處斷，上開輕罪一般洗錢罪之減輕其刑事由
    未形成處斷刑之外部性界限，是就被告此部分想像競合輕罪
    得減刑部分，依上開說明，爰將之列為後述依刑法第57條規
    定科刑時之考量因子。
  ㈢爰以行為人之責任為基礎，審酌現今社會詐欺事件層出不窮
    、手法日益翻新，政府及相關單位無不窮盡心力追查、防堵
    ，大眾傳播媒體更屢屢報導民眾被詐欺，甚至畢生積蓄因此
    化為烏有之相關新聞，被告正值青年，不思循正當途徑獲取
    所需，竟率然參與詐欺集團，擔任俗稱「車手」之提領詐欺
    款項工作，不僅價值觀念偏差，破壞社會治安，且其所為收
    取及傳遞詐欺款項等行為，使金流不透明，致不法之徒得藉
    此輕易詐欺並取得財物、隱匿真實身分，造成國家查緝犯罪
    受阻，並助長犯罪之猖獗，影響社會經濟秩序，危害金融安
    全，同時導致被害人求償上之困難，其所生危害非輕，所為
    實值非難；惟念被告於本院審理中坦承犯行，就事實欄一㈠
    所示犯行符合洗錢防制法第16條第2 項之有利量刑因子，兼
    衡被告於本件犯罪之分工，較諸實際策畫佈局、分配任務、
    施用詐術之核心份子而言，僅居於聽從指示、代替涉險之次
    要性角色，暨其素行紀錄、自述高職畢業之智識程度、現擔
    任物流理貨人員、與家人同住之家庭生活狀況（見臺灣高等
    法院被告前案紀錄表、本院卷第52頁）、犯罪之動機、目的
    、告訴人損失之金額、被告未與告訴人達成和解及被告實際
    所獲犯罪所得非鉅等一切情狀，分別量處如主文所示之刑。
    復衡酌被告本案所犯犯罪型態及罪質單一，法益侵害重複性
    甚高，且各次於集團內之角色分工、行為態樣、手段、動機
    均完全相同，所犯數罪對法益侵害之加重效應較低，併定其
    應執行之刑如主文所示。　　
　㈣至被告於本院審理時雖請求給予緩刑之宣告，惟按受2 年以
    下有期徒刑、拘役或罰金之宣告，而得宣告緩刑者，以未曾
    受有期徒刑以上刑之宣告，或前受有期徒刑以上刑之宣告，
    執行完畢或赦免後，5 年以內未曾受有期徒刑以上刑之宣告
    ，而認為以暫不執行為適當時，始得為之，刑法第74條規定
    甚明。所謂受有期徒刑以上刑之宣告，祇須受刑之宣告為已
    足，是否執行在所不問。因而前受有期徒刑之宣告雖經同時
    諭知緩刑，苟無同法第76條其刑之宣告失其效力之情形，仍
    不得於後案宣告緩刑。查被告前已因詐欺案件，經本院以11
    0 年度金訴字第505 號判決判處應執行有期徒刑1 年6  月
    ，緩刑2 年確定（下稱前案），有臺灣高等法院被告前案紀
    錄表1 份在卷可稽。是被告於本案宣示判決前，既曾因故意
    犯罪受前案有期徒刑以上刑之宣告，且前案緩刑尚未期滿，
    其刑之宣告尚未失其效力，是被告與刑法第74條第1 項各款
    規定得為緩刑宣告之要件不符，依法自不得宣告緩刑，併此
    敘明。
四、沒收：
　㈠按犯罪所得，屬於犯罪行為人者，沒收之，前2 項之沒收，
    於全部或一部不能沒收或不宜執行沒收時，追徵其價額，刑
    法第38條之1 第1 項前段及第3 項分別定有明文。又2 人以
    上共同犯罪，關於犯罪所得之沒收、追徵，倘個別成員並無
    犯罪所得，且與其他成員對於所得亦無事實上之共同處分權
    時，同無「利得」可資剝奪，特別在集團性或重大經濟、貪
    污犯罪，不法利得龐大，一概採取絕對連帶沒收、追徵，對
    未受利得之共同正犯顯失公平；亦即有關共同正犯犯罪所得
    之沒收、追徵，應視具體個案之實際情形而為認定，倘若共
    同正犯各成員內部間，對於不法利得分配明確時，固應依各
    人實際分配之所得，予以宣告沒收；然若共同正犯成員對不
    法所得並無處分權限，其他成員亦無事實上之共同處分權限
    者，自不對該特定成員諭知沒收，惟共同正犯各成員對於不
    法利得享有共同處分權限時，仍應負共同被沒收之責（最高
    法院108 年度台上字第3550號刑事判決意旨參照）。
  ㈡經查，被告於警詢時供稱：伊轉交詐欺贓款20萬元予「張智
    傑」指定之人時，有抽取4,000 元作為報酬等語（見偵卷第
    9 頁），是被告就事實欄一㈠所示犯行實際分得之犯罪所得
    為4,000 元，而該款項未扣案，且未實際發還告訴人，復無
    刑法第38條之2 第2 項不宜執行沒收之情事，即應依刑法第
    38條之1 第1 項前段、第3 項規定，宣告沒收之，並諭知於
    全部或一部不能沒收或不宜執行沒收時，追徵其價額。至被
    告提領之其餘詐欺贓款（即19萬6,000 元），業已轉交予詐
    欺集團其他成員，被告對該款項並無事實上之共同處分權限
    ，依前揭說明，自不對被告諭知沒收，附此敘明。
據上論斷，應依刑事訴訟法第273 條之1 第1 項、第299 條第1 
 項前段，洗錢防制法第2 條第2 款、第14條第1 項，刑法第11
條前段、第28條、第339 條之4 第1 項第2 款、第2 項、第55條
、第25條第2 項、第51條第5 款、第38條之1 第1 項前段、第3 
 項，刑法施行法第1 條之1 第1 項，判決如主文。
本案經檢察官楊唯宏偵查起訴，由檢察官王佑瑜到庭執行公訴。
 
中　　華　　民　　國　　111 　年　　6 　　月　　21　　日
                  刑事第十二庭    法  官  陳正偉
以上正本證明與原本無異。
如不服本判決應於收受送達後20日內向本院提出上訴書狀，並應
敘述具體理由；其未敘述上訴理由者於上訴期間屆滿後20日內向
本院補提理由書（均須按他造當事人之人數附繕本）「切勿逕送
上級法院」。　　　　　　　　　
                                  書記官  張馨尹
中　　華　　民　　國　　111 　年　　6 　　月　　22　　日
附錄本案論罪科刑法條全文：
洗錢防制法第2 條
本法所稱洗錢，指下列行為：
一、意圖掩飾或隱匿特定犯罪所得來源，或使他人逃避刑事追訴
    ，而移轉或變更特定犯罪所得。
二、掩飾或隱匿特定犯罪所得之本質、來源、去向、所在、所有
    權、處分權或其他權益者。
三、收受、持有或使用他人之特定犯罪所得。
　　
洗錢防制法第14條
有第二條各款所列洗錢行為者，處7 年以下有期徒刑，併科新臺
幣5 百萬元以下罰金。
前項之未遂犯罰之。
前二項情形，不得科以超過其特定犯罪所定最重本刑之刑。

中華民國刑法第339 條之4
犯第339 條詐欺罪而有下列情形之一者，處1 年以上7 年以下有
期徒刑，得併科1 百萬元以下罰金：
一、冒用政府機關或公務員名義犯之。
二、三人以上共同犯之。
三、以廣播電視、電子通訊、網際網路或其他媒體等傳播工具，
    對公眾散布而犯之。
前項之未遂犯罰之。